臺灣嘉義地方法院刑事判決　　　　　　　 96年度訴字第204號
公　訴　人　臺灣嘉義地方法院檢察署檢察官
被　　　告　丙○○
　　　　　　　　　　號
上列被告因誣告案件，經檢察官提起公訴（95年度偵字第8210號
），本院判決如下：
    主  文
丙○○犯誣告罪，處有期徒刑貳月。緩刑貳年。
    事  實
一、丙○○與乙○○係姐弟關係，其明知乙○○並無恐嚇之事實
    ，竟基於意圖使他人受刑事處分之犯意，於民國95年9月25
    日，以言詞向臺灣嘉義地方法院檢察署提出恐嚇告訴，虛捏
    乙○○於95年7月28日後數日，向甲○○恫稱：我若沒有房
    子住，要去住妳家，如果妳幫丙○○作證，我要對妳兒子不
    利云云，其經由甲○○轉告得知，因而心生畏懼等情，誣告
    乙○○涉有恐嚇之犯行。嗣經臺灣嘉義地方法院檢察署檢察
    官於95年12月8日，以95年度偵字第8687號，對乙○○為不
    起訴處分確定。
二、案經乙○○訴請臺灣嘉義地方法院檢察署檢察官偵查起訴。
    理  由
一、按被告以外之人於審判外之言詞或書面陳述，除法律有規定
    者外，不得作為證據。當事人、代理人或辯護人於法院調查
    證據時，知有第159條第1項不得為證據之情形，而未於言詞
    辯論終結前聲明異議者，視為有前項之同意。被告以外之人
    於偵查中向檢察官所為之陳述，除顯有不可信之情況者外，
    得為證據。刑事訴訟法第159條第1項、第159條之5第2項、
    第159條之1第2項分別定有明文。查檢察官、被告丙○○對
    於告訴人乙○○、證人甲○○於檢察事務官詢問時之陳述，
    未於言詞辯論終結前聲明異議，本院審酌其等言詞陳述作成
    時之情況，核無違法取證或其他瑕疵，認為以之作為證據為
    適當，是其等此部分之陳述，應有證據能力。又證人甲○○
    於檢察官依法訊問並命具結之證詞，本院審酌其於陳述時之
    外在環境及情況，並無顯有不可信之情況，從而其此部分之
    證述，亦有證據能力。至告訴人於偵查中並無依法不得令其
    具結之情形，檢察官訊問時並未命其具結，是其於偵查中之
    陳述，並無證據能力。
二、訊據被告固供承有於95年9月25日對告訴人提出恐嚇之告訴
    ，惟矢口否認有何誣告之犯行，辯稱：95年7月28日，乙○○打電話給甲○○說：一個人如果沒有給他4千元，就要打
    斷伊弟弟的腳，要給伊沒命，甲○○當天就隨即打電話給伊
    ，伊聽到會怕。乙○○也有跟甲○○說若其沒有房子住，就
    要去住甲○○家，如果甲○○幫伊作證，就要對甲○○兒子
    不利，這是另外1天的事情云云。惟查：
  (一)上揭犯罪事實，業據告訴人於檢察事務官詢問時證述屬實（
    95年度交查字第1213號卷第7頁），並經證人甲○○於檢察
    事務官詢問時證稱：「（乙○○於何時何地向你說，他若沒
    有房子住，就要搬去你家住？）沒有。」「（乙○○於何時
    何地向你說，你若幫丙○○作證，就要對你兒子不利？）沒
    有。」「（丙○○是否向你借4千元給付給乙○○？是在妳
    告訴她乙○○上開言詞之前或之後？）她叫我先給乙○○，
    這前後我並未向她轉述過乙○○有向我說過恐嚇的話。」等
    語（95年度交查字第1082號第2卷第8頁反面），且據證人甲○○於檢察事務官詢問時證稱：「（乙○○有無向你抑或向
    丙○○陳稱，若其他兄弟姊妹不再給他4千元，即要打斷羅
    金益抑或羅金賜的腿，也要讓丙○○好看？）從來沒有，這
    是丙○○自己生話出來的，沒有這件事，乙○○和丙○○根
    本就沒見到面，因為我擔心他們見面又會發生衝突，這件事
    是丙○○自己同意的。」「（過程中乙○○有無恐嚇丙○○
    ？）沒有。只是丙○○一直想趕快拿到錢，而且她一直要求
    我出面作證說乙○○有恐嚇他。」等語（95年度交查字第12
    13號卷第16-17頁），另經證人甲○○於本院審理時結證明
    確（本院卷第27-30頁），是被告明知告訴人並未恐嚇上揭
    話語，卻對告訴人提出恐嚇告訴，其有使告訴人受刑事處分
    之意圖甚明，此外，並有95年度偵字第8687號不起訴處分書
    1份附卷可考，足認被告有誣告之犯行。
  (二)雖被告以上詞置辯，然被告於95年8月31日，即至臺灣嘉義
    地方法院檢察署按鈴申告告訴人及其子羅夢得，並指稱：「
    乙○○是我弟弟，羅夢得是乙○○的兒子，我們之間因為遺
    產糾紛爭訟多年，乙○○在今年7月27日在我妹妹甲○○住
    處跟我收4千元，卻不簽收。我不知道這樣有沒有犯法，但
    是我覺得乙○○很過份，一直要多分遺產，還揚言若不給他
    就要阻止遺產分配。羅夢得在1年多前就跟我說，如果我要
    告他爸爸就要讓我好看，不然要我試試看。後來又在之前開
    庭時跟我說要到外面單挑。」等語（95年度他字第1766號卷
    第2頁），被告當時並未指明告訴人有何恐嚇犯行，是倘告
    訴人有恐嚇被告之犯行，被告何以未於當時即指訴告訴人有
    恐嚇之犯行，卻遲至95年9月25日始指訴告訴人有恐嚇之犯
    行，此顯與常理有違。再者，被告對於告訴人係於何時何地
    恐嚇何話語一節，其於95年9月25日95年度交查字第1082號
    告訴人被訴恐嚇案件開庭時，係指稱：「95年7月28日早上8
    點，乙○○到甲○○家裏收錢，我要求他簽名蓋章，他拒絕
    ，我當場說他不簽，我自有打算，我騎車就走了，幾天後，
    他就跟甲○○講說，若他沒有房子住，要去住甲○○家，如
    果甲○○幫我作證，他就要對甲○○的兒子不利，所以我要
    告他恐嚇讓我交付4千元。」等語（95年度交查字第108 2號
    第2卷第6頁），而於上揭案件95年10月23日偵查時復為相同
    之指訴（95年度交查字第1082號第2卷第9頁）；然其於95年
    10月16日，告訴人對其提出誣告告訴案件開庭時，卻辯稱：
    「一開始遺產分配都已經講好了，但是乙○○一直不同意，
    說要提出異議，後來又要求其他的兄弟姐妹每個人要再付給
    他4千元，如果不付，就要打斷我弟弟的腳，也要我的命。
    」等語（95年度交查字第1213號卷第8頁），復於本院審理
    時辯稱：「（95年開庭後隔天是說什麼話？）我記得是7月
    28日，他是說：如不付款就要打斷你弟弟的腳、如不付款就
    要你的命。」「（乙○○跟甲○○說若其沒有房子住，就要
    去住甲○○家，如果甲○○幫她作證就要對甲○○兒子不利
    ，是何時的事情？）這是另外一天的事情。」等語（本院卷
    第33頁），是被告對於告訴人恐嚇之時間、地點、內容之陳
    訴前後不一，已難令人信為真實，且告訴人並未恐嚇被告，
    有上揭證據可佐，是被告前開所辯，顯係卸責之詞，不足採
    信。本件事證明確，被告誣告之犯行堪予認定。
三、核被告所為，係犯刑法第169條第1項之誣告罪。爰審酌被告
    以誣告之方式，動用國家公權力，浪費訴訟資源，使告訴人
    遭受刑事追訴之危險，其與告訴人之關係，及犯後否認犯行
    之犯後態度，惟已與告訴人達成和解，有調解筆錄1份附卷
    可稽等一切情狀，量處如主文所示之刑，以資懲儆。另查被
    告前未曾因故意犯罪受有期徒刑以上刑之宣告，此有台灣高
    等法院被告全國前案紀錄表1份在卷可參，其因一時思慮欠
    週而罹刑章，經此次刑之宣告，應知警惕而無再犯之虞，本
    院認其所受宣告之刑，以暫不執行為適當，爰併諭知緩刑2
    年，以啟自新。
據上論斷，應依刑事訴訟法第299條第1項前段，刑法第169條第1
項、第74條第1項第1款，判決如主文。
本案經檢察官王啟旭到庭執行職務。
中　　華　　民　　國　　96　　年　　4 　　月　　12　　日
                刑事第二庭  審判長法  官  沈福財
                                  法  官  林青怡
                                  法  官  卓春慧
上列正本證明與原本無異。
如不服本判決，應於判決送達後10日內向本院提出上訴狀（應附
繕本）。告訴人或被害人如對於本判決不服者，應具備理由請求
檢察官上訴，其上訴期間之計算係以檢察官收受判決正本之日期
為準。
中　　華　　民　　國　　96　　年　　4 　　月　　16　　日
                                  書記官   汪淑菁
附錄本案論罪科刑法條全文：
刑法第169條第1項：
意圖他人受刑事或懲戒處分，向該管公務員誣告者，處7年以下
有期徒刑。
